# `tidyverse`: Загрузка и трансформация данных {#tidy_dplyr}

[_tidyverse_](https://www.tidyverse.org) --- это набор пакетов:

* _ggplot2_, для визуализации
* _tibble_, для работы с тибблами, современный вариант датафрейма
* _tidyr_, для формата tidy data
* _readr_, для чтения файлов в R
* _purrr_, для функционального программирования
* _dplyr_, для преобразованиия данных
* _stringr_, для работы со строковыми переменными
* _forcats_, для работы с переменными-факторами

Полезно также знать о следующих:

* _readxl_, для чтения .xls и .xlsx
* _jsonlite_, для работы с JSON
* _rvest_, для веб-скреппинга
* _lubridate_, для работы с временем
* _tidytext_, для работы с текстами и корпусами
* _broom_, для перевода в tidy формат статистические модели

```{r, message = TRUE}
library(tidyverse)
```

## Загрузка данных
### Рабочая директория

Все в R 

### Загрузка данных

#### Misspelling dataset
Этот датасет я переработал из данных, собранных для статьи [The Gyllenhaal Experiment](https://pudding.cool/2019/02/gyllenhaal/), написанной Расселом Гольденбергом и Мэттом Дэниэлсом для издания [pudding](https://pudding.cool). Они анализировали ошибки в правописании при поиске имен и фамилий звезд.

```{r, cache=TRUE}
mispellings <- read_csv("https://raw.githubusercontent.com/agricolamz/DS_for_DH/master/data/misspeling_dataset.csv")
```


```{r}
mispellings
```

