---
output: html_document
editor_options: 
  chunk_output_type: console
---
# Собственные функции и использование их в `tidyverse` {#functions}

```{r, message=FALSE, warning=FALSE}
library(tidyverse)
```

## Напоминание: логические операции

Логическое "и":
```{r, echo = FALSE}
tibble(`&` = c(TRUE, FALSE, TRUE, FALSE),
       v2 = c(TRUE, FALSE, FALSE, TRUE),
       v3 = `&` & v2) %>% 
  pivot_wider(names_from = v2, values_from = v3) %>% 
  knitr::kable()
```
```{r}
TRUE & TRUE
TRUE & FALSE
```

Логическое "или":
```{r, echo = FALSE}
tibble(`|` = c(TRUE, FALSE, TRUE, FALSE),
       v2 = c(TRUE, FALSE, FALSE, TRUE),
       v3 = `|` | v2) %>% 
  pivot_wider(names_from = v2, values_from = v3) %>% 
  knitr::kable()
```
```{r}
TRUE | TRUE
TRUE | FALSE
```

Логическое "не":
```{r}
!TRUE
```

Сравнение:
```{r}
2 == 2
2 == 3
2 != 3
2 != c(2, 3)
```

## Создание собственных функций

Собственные функции можно сделать с помощью функции `function()`. Ее можно записать в переменную и использовать:

```{r}
n_syllables <- function(x){
  str_count(x, "[АОУЁЕЭЯИЮаоуёеэяию]")
}

n_syllables("корова")
n_syllables("слон")
```

Вообще, функции немного зависят от загруженных пакетов, так что безопаснее либо эксплицитно включать билиотеку внутри функции, или же говорить, из какой библиотеки функция:

```{r}
n_syllables <- function(x){
  stringr::str_count(x, "[АОУЁЕЭЯИЮаоуёеэяию]")
}
```

Функцию можно вызывать внутри себя самой (рекурсия), вот так будет выглядеть функция, которая считает факториал:

```{r}
factorial <- function(x){
  if(x-1 > 0){
    x*factorial(x-1)
  } else {
    1
  }
}

factorial(3)
factorial(4)
factorial(8)
factorial(0)
```

```{block, type = "rmdtask"}
Напишите свою функцию, которая будет сравнивать, какое слово длиннее:
```

```{r, echo = FALSE}
which_is_longer <- function(x, y){
  if(nchar(x) > nchar(y)){
    x
  } else {
    y
  }
}
```

```{r}
which_is_longer("роза", "цветок")
which_is_longer("олень", "животное")
which_is_longer("воробей", "птица")
```


## Использование условий в tidyverse

### Условия в строчках

Мы уже визуализировали данные из [статьи на Pudding про английские пабы](https://pudding.cool/2019/10/pubs/). Часть названий этих пабов имеет слово *Inn*, давайте построим график распределения 30 самых популярных пабов с этим словом в названии и без него. Используя известные нам инструменты можно получить что-то в этом роде:

```{r download_uk_pubs, cache=TRUE, message = FALSE}
uk_pubs <- read_csv("https://raw.githubusercontent.com/agricolamz/DS_for_DH/master/data/UK_pubs.csv")
uk_pubs %>% 
  count(pub_name, sort = TRUE) %>% 
  mutate(inn = str_detect(pub_name, "Inn")) %>% 
  group_by(inn) %>% 
  slice(1:20) %>% 
  ggplot(aes(fct_reorder(pub_name, n), n))+
  geom_col()+
  coord_flip()+
  facet_wrap(~inn, scale = "free")+
  labs(x = "", y = "", caption = "https://pudding.cool/2019/10/pubs/")
```

Получилось в целом то, что мы хотели, однако названия `TRUE` и `FALSE` не самые удачные. Исправить положение можно при помощи функции `ifelse()`, у которой три аргумента: 

* условие, 
* значение, если условие принимает значение `TRUE`, 
* значение, если условие принимает значение `FALSE`.

```{r}
ifelse(2+2 == 4, "правильно", "неправильно")
ifelse(2+2 == 5, "правильно", "неправильно")
```

Вставим эту функцию в уже написанные код:

```{r}
uk_pubs %>% 
  count(pub_name, sort = TRUE) %>% 
  mutate(inn = ifelse(str_detect(pub_name, "Inn"), 
                      "with 'inn'", 
                      "without 'inn'")) %>%
  group_by(inn) %>% 
  slice(1:20) %>% 
  ggplot(aes(fct_reorder(pub_name, n), n))+
  geom_col()+
  coord_flip()+
  facet_wrap(~inn, scale = "free")+
  labs(x = "", y = "", caption = "https://pudding.cool/2019/10/pubs/")
```

А что если условий больше? В целом, выражение `ifelse()` можно вложить в выражение `ifelse()`, однако для таких случаев придумали функцию `case_when()`. У нее немного необычный синтаксис:

```
case_when(
  условие 1 ~ значение x,
  условие 2 ~ значение y,
  ...
  условие n ~ значение z
)
```

Давайте в том же датасете посмотрим на названия со словами *Inn*, *Hotel*, *Bar*, *House* и *Tavern*:

```{r}
uk_pubs %>% 
  count(pub_name, sort = TRUE) %>% 
  mutate(place = case_when(
    str_detect(pub_name, "Inn") ~ "inn",
    str_detect(pub_name, "Hotel") ~ "hotel",
    str_detect(pub_name, "Bar") ~ "bar",
    str_detect(pub_name, "House") ~ "house",
    str_detect(pub_name, "Tavern") ~ "tavern")) %>%
  group_by(place) %>% 
  slice(1:10) %>% 
  ggplot(aes(fct_reorder(pub_name, n), n))+
  geom_col()+
  coord_flip()+
  facet_wrap(~place, scale = "free")+
  labs(x = "", y = "", caption = "https://pudding.cool/2019/10/pubs/")
```

Варинат `NA`, как видно из графика, соответствует всем оставшимся вариантам, которые не подпали ни под одно из наших условий. Чтобы учесть и этот случай, нужно добавить условие `TRUE`:

```{r}
uk_pubs %>% 
  count(pub_name, sort = TRUE) %>% 
  mutate(place = case_when(
    str_detect(pub_name, "Inn") ~ "inn",
    str_detect(pub_name, "Hotel") ~ "hotel",
    str_detect(pub_name, "Bar") ~ "bar",
    str_detect(pub_name, "House") ~ "house",
    str_detect(pub_name, "Tavern") ~ "tavern",
    TRUE ~ "other")) %>%
  group_by(place) %>% 
  slice(1:10) %>% 
  ggplot(aes(fct_reorder(pub_name, n), n))+
  geom_col()+
  coord_flip()+
  facet_wrap(~place, scale = "free")+
  labs(x = "", y = "", caption = "https://pudding.cool/2019/10/pubs/")
```

```{block, type = "rmdtask"}
Мы уже визуализировали данные из [статьи на Pudding  "Finding Forever Homes"](https://pudding.cool/2019/10/shelters/), заполните пропус, чтобы получить возростно-половую пирамиду собак в США. Когда построите приведенный график, раскомментируйте закомментированную строчку и посмотрите на результат.
```
```
dogs <- read_csv("https://raw.githubusercontent.com/r-classes/2019_2020_ds4dh_hw_2_dplyr_tidyr_ggplot2/master/data/dog_names.csv")
dogs %>% 
  filter(sex != "Unknown") %>% 
  count(sex, contact_state) %>% 
  group_by(contact_state) %>% 
  mutate(
  ...
  ) %>% 
  ggplot(aes(fct_reorder(contact_state, sum), n, fill = sex))+
  geom_col()+
#  scale_y_continuous(breaks = -2:2*1000, labels = abs(-2:2)*1000)+
  coord_flip()+
  labs(x = "", y = "", caption = "data from https://pudding.cool/2019/10/shelters/")+
  scale_fill_brewer(palette ="Dark2")
```

```{r download_dogs, echo = FALSE, cache = TRUE, fig.height=8, message = FALSE}
dogs <- read_csv("https://raw.githubusercontent.com/r-classes/2019_2020_ds4dh_hw_2_dplyr_tidyr_ggplot2/master/data/dog_names.csv")
dogs %>% 
  filter(sex != "Unknown") %>% 
  count(sex, contact_state) %>% 
  group_by(contact_state) %>% 
  mutate(sum = sum(n),
         n = ifelse(sex == "Male", -n, n)) %>% 
  ggplot(aes(fct_reorder(contact_state, sum), n, fill = sex))+
  geom_col()+
#  scale_y_continuous(breaks = -2:2*1000, labels = abs(-2:2)*1000)+
  coord_flip()+
  labs(x = "", y = "", caption = "data from https://pudding.cool/2019/10/shelters/")+
  scale_fill_brewer(palette ="Dark2")
```



### Условия в столбцах

Что если хочется применить `summarise()` или `mutate()` лишь к определенным колонкам? Для этого можно использовать функции `summarise_at()` или `mutate_at()`.Например, посчитать среднее во всех колонках датасета `iris`, которые начинаются со слова "Sepal".

```{r}
iris %>% 
  head()

iris %>% 
  summarise_at(vars(starts_with("Sepal")), mean)
```

На месте функции `starts_with()` могут быть и другие:

* `ends_with()` -- заканчивается

```{r}
iris %>% 
  summarise_at(vars(ends_with("Width")), mean)
```

* `matches()` -- соответствует регулярному выражению

```{r}
iris %>% 
  summarise_at(vars(matches("Sepal")), mean)
```

* `one_off()` -- из предложенного вектора значений

```{r}
diamonds %>% 
  summarise_at(vars(one_of(c("depth", "price", "carat"))), mean)
```

Так же, используя функцию `summarise_if()`,  можно применять какую-то операцию к каждой колонке, если она соответствует какому-то условию (обычно это используют для проверки типов переменных):

```{r}
diamonds %>% 
  summarise_if(is.numeric, mean)
```

Вот несколько примеров с `mutate_..()`:
```{r}
diamonds

diamonds %>% 
  mutate_at(vars(one_of(c("depth", "price", "carat"))), sqrt)

diamonds %>% 
  mutate_if(is.numeric, sqrt)
```

Вместо `mean` и `sqrt` может быть любая другая функция, в том числе созданная вами:

```{r}
iris %>% 
  summarise_at(vars(matches("Sepal")), function(x){mean(x)*min(x)})
```

```{block, type = "rmdtask"}
Вот [здесь](https://raw.githubusercontent.com/agricolamz/DS_for_DH/master/data/us_city_average_temperature.csv) лежат данные по 51 американскому городу, количеству человек в них, а также ежемесячная средняя температура в Фаренгейтах. Преобразуйте фарингейты в цельсий и найдите значение минимальной температуры в датасете.
```

$$^0C = \frac{5}{9} \times (^0F-32)$$

```{r, echo = FALSE, message=FALSE}
options(scipen = 999)
uc_city <- read_csv("data/us_city_average_temperature.csv")
uc_city %>% 
  mutate_at(vars(starts_with("m")), function(x){5 / 9 * (x - 32)}) %>% 
  pivot_longer(names_to = "month", values_to = "value", min_january:max_december) %>% 
  separate(month, into = c("range", "month")) %>% 
  mutate(month = factor(month, levels = c(tolower(month.name)))) %>% 
  ggplot(aes(population_2010/1000000, value, color = range))+
  geom_point()+
  facet_wrap(~month)+
  labs(x = "population (mln persons)",
       y = "temperature",
       caption = "data from www.currentresults.com")
```


## Reinvent the `map` function

В разделе [про работу со списками](#lists) мы обсуждали функию `map()`.
