---
output: html_document
editor_options: 
  chunk_output_type: console
---
# Собственные функции и использование их в `tidyverse` {#functions}

```{r, message=FALSE, warning=FALSE}
library(tidyverse)
```

## Напоминание: логические операции

Логическое "и":
```{r, echo = FALSE}
tibble(`&` = c(TRUE, FALSE, TRUE, FALSE),
       v2 = c(TRUE, FALSE, FALSE, TRUE),
       v3 = `&` & v2) %>% 
  pivot_wider(names_from = v2, values_from = v3) %>% 
  knitr::kable()
```
```{r}
TRUE & TRUE
TRUE & FALSE
```

Логическое "или":
```{r, echo = FALSE}
tibble(`|` = c(TRUE, FALSE, TRUE, FALSE),
       v2 = c(TRUE, FALSE, FALSE, TRUE),
       v3 = `|` | v2) %>% 
  pivot_wider(names_from = v2, values_from = v3) %>% 
  knitr::kable()
```
```{r}
TRUE | TRUE
TRUE | FALSE
```

Логическое "не":
```{r}
!TRUE
```

Сравнение:
```{r}
2 == 2
2 == 3
2 != 3
2 != c(2, 3)
```

## Использование условий в tidyverse

### Условия в строчках

Мы уже визуализировали данные из [статьи на Pudding про английские пабы](https://pudding.cool/2019/10/pubs/). Часть названий этих пабов имеет слово `"Inn"`, давайте построим график распределения 30 самых популярных пабов с этим словом в названии и без него. Используя изветсные нам инструменты можно получить что-то в этом роде:

```{r download_uk_pubs, cache=TRUE, message = FALSE}
uk_pubs <- read_csv("https://raw.githubusercontent.com/agricolamz/DS_for_DH/master/data/UK_pubs.csv")
uk_pubs %>% 
  count(pub_name, sort = TRUE) %>% 
  mutate(inn = str_detect(pub_name, "Inn")) %>% 
  group_by(inn) %>% 
  slice(1:30) %>% 
  ggplot(aes(fct_reorder(pub_name, n), n))+
  geom_col()+
  coord_flip()+
  facet_wrap(~inn, scale = "free")+
  labs(x = "", y = "", caption = "https://pudding.cool/2019/10/pubs/")
```

Получилось в целом то, что мы хотели, однако названия `TRUE` и `FALSE` не самые удачные. Исправить положение можно при помощи функции `ifelse()`, у которой три аргумента: 

* условие, 
* значение, если условие принимает значение `TRUE`, 
* значение, если условие принимает значение `FALSE`.

```{r}
ifelse(2+2 == 4, "правильно", "неправильно")
ifelse(2+2 == 5, "правильно", "неправильно")
```

Вставим эту функцию в уже написанные код:

```{r}
uk_pubs %>% 
  count(pub_name, sort = TRUE) %>% 
  mutate(inn = ifelse(str_detect(pub_name, "Inn"), 
                      "with 'inn'", 
                      "without 'inn'")) %>%
  group_by(inn) %>% 
  slice(1:30) %>% 
  ggplot(aes(fct_reorder(pub_name, n), n))+
  geom_col()+
  coord_flip()+
  facet_wrap(~inn, scale = "free")+
  labs(x = "", y = "", caption = "https://pudding.cool/2019/10/pubs/")
```

А что если условий больше? В целом выражение `ifelse()` можно вложить в выражение `ifelse()`, однако для таких случаев придумали функцию `case_when()`. У нее немного необычный синтаксис:

```
case_when(
  условие 1 ~ значение x,
  условие 2 ~ значение y,
  ...
  условие n ~ значение z
)
```

### Условия в столбцах

```
mutate_at()
summarise_at()
mutate_if()
summarise_if()
```


## Создание собственных функций

## Reinvent the `map` function

