# Работа с геоданными: leaflet, geojson

```{r, message=FALSE}
library("tidyverse")
```


## Векторная и растровая графика

Перед тем как обсуждать карты, следует сначала обсудить разницу между векторной и растровой графикой.

* **Растровые изображения** представляют собой набор упорядоченных пикселей, про каждый из которых храниться информация о цвете. Векторное изображение нельзя бесконечно увеличивать --- в какой-то момент станут видны пиксели, которые в каком-то смысле являются пределом увелечения. Наиболее популярные форматы растровых изображений: `JPEG`, `GIF`, `PNG`, `BMP`, `TIFF` и другие.
* В **векторных изображениях** инормация храниться как собрани точек, линий и полигонов в некоторой системе координат, что позволяет бесконечно увеличивать такие изображения не теряя в качестве. Наиболее популярные форматы векторных изображений: `PDF`, `SVG`, `EPS` и другие.

Современные технологии позволяют соединять растровые и векторные изображения, а также трансформировать их друг в друга. Картографические данные могут попадать в разные типы: точки (столицы всех стран), линии (улицы в каком-нибудь городе), полигоны (границы стран и меньших регионов) обычно имеют некоторую геопривязку (для простоты давайте считать такими, все, что имеет широту и долготу), так что могут быть представлены векторно, однако существует достаточно много информации, которую невозможно представить никак подругому, кроме как векторно: спутниковые снимки, существующие физические/политические/климатические/исторические и т. п. карты, выдача картографических сервисов, таких как Google Maps. Кроме того, занимаясь любыми типами визуализации следует помнить о разнице **статической визаулизации**, которую после создания нельзя изменить, и **динамической визуализации**, которая позволяет пользователям изменять себя (увеличиваться и уменьшаться, кликать на собрание точек и видеть их значения и т. п.). В данной главе, в отличие от предыдущих мы сосредоточимся на пакете для динамичского картографирования `leaflet`. Достаточно много тем останется за пределами этой главы: изменение проекции, манипуляции с географическими данными, работа с растровыми изображениями и другие (см., например, [@lovelace19], доступная [здесь](https://geocompr.robinlovelace.net/)).

## Картографические примитивы

## Формат данных
### csv файлы
Источником географических данных могут быть обычные привычные нам csv файлы. Например, вот здесь, хранится датасет из проекта [The Unwelcomed](http://alhadaqa.com/2019/08/the_unwelcomed/), содержащий информацию о месте и причинах смерти мигрантов и беженцев по всему миру.

```{r}
unwelcomed <- read_csv("")
```

### geojson файлы
### .shp файлы

## `leaflet`

Для начала включим библиотеку:
```{r}
library("leaflet")
```



### Комбинация карт: `leafsync`

Включим библиотеку:
```{r}
library("leafsync")
```

