---
output: html_document
editor_options: 
  chunk_output_type: console
---
# Методы уменьшения размерностей

```{r, message=FALSE}
library(tidyverse)
```

```{r, include=FALSE}
theme_set(theme_bw())
```

Методы уменьшения размерностей -- это эксплораторные методы, которые позволяет использовать меньше переменных для того, чтобы найти связи в данных и связи между переменными. Немножко жаргона: размерность здесь является прямым аналогом размерности в описании физических объектов (например, 2-ухмерное, 3-ехмерное, 4-ехмерное и т. д. пространство). Важно понимать, что каждая переменная в любом датасете можно воспринимать как отдельную размерность, так что каждая строчка в датасете `mtcars` -- объект в `r ncol(mtcars)`-мерном пространстве просто потому что в этом датасете `r ncol(mtcars)` переменных.

## Визуализация многомерных пространств

Визуализация многомерного пространства --- дело сложное. Когда переменных не так уж и много, то в целом данную задачу можно решить используя разные трюки:

* много диаграмм рассеяния
```{r ggally, message = FALSE, cache=TRUE, fig.width=8, fig.height=8}
library(GGally)
ggpairs(mtcars)
```

* радиальная диаграмма (радар, паук)

```{r}
mtcars %>% 
  mutate(car_names = rownames(mtcars)) %>% 
  pivot_longer(names_to = "variables", values_to = "values", mpg:carb) %>%
  mutate(variables = factor(variables, levels = colnames(mtcars))) %>%   
  ggplot(aes(variables, values, color = car_names, group = car_names))+
  geom_point()+
  geom_polygon(fill = NA)+
  ggproto("CordRadar", CoordPolar, theta = "x", r = "x", start = 0, direction = 1, is_linear = function(coord) TRUE)
```

Не очень видно. Давайте нормализуем переменные:

```{r}
mtcars %>% 
  mutate_all(scale) %>% 
  mutate(car_names = rownames(mtcars)) %>% 
  pivot_longer(names_to = "variables", values_to = "values", mpg:carb) %>% 
  mutate(variables = factor(variables, levels = colnames(mtcars))) %>%   
  ggplot(aes(variables, values, color = car_names, group = car_names))+
  geom_point()+
  geom_polygon(fill = NA)+
  ggproto("CordRadar", CoordPolar, theta = "x", r = "x", start = 0, direction = 1, is_linear = function(coord) TRUE)
```

Все равно не очень хорошо видно, давайте сделаем фасетизацию:

```{r, fig.width=12, fig.height=12}
mtcars %>% 
  mutate_all(scale) %>% 
  mutate(car_names = rownames(mtcars)) %>% 
  pivot_longer(names_to = "variables", values_to = "values", mpg:carb) %>% 
  mutate(variables = factor(variables, levels = colnames(mtcars))) %>%   
  ggplot(aes(variables, values, group = car_names, color = car_names))+
  geom_point(show.legend = FALSE)+
  geom_polygon(fill = NA, show.legend = FALSE)+
  facet_wrap(~car_names)+
  ggproto("CordRadar", CoordPolar, theta = "x", r = "x", start = 0, direction = 1, is_linear = function(coord) TRUE)
```


## Простой пример: из двумерного пространства в одномерное пространство
Мы уже рассматривали связь между количество слов в рассказе и количеством слов *и* в рассказах М. Зощенко:

```{r}
read_tsv("https://github.com/agricolamz/DS_for_DH/raw/master/data/tidy_zoshenko.csv") %>% 
  filter(word == "и",
         n_words < 1500) %>% 
  distinct() ->
  zo

zo %>%   
  ggplot(aes(n_words, n))+
  geom_point()+
  labs(x = "количество слов в рассказе",
       y = "количество и")
```

Мы уже смотрели коэффициент корреляции между этими переменными (r = `r round(cor(zo$n_words, zo$n), 2)`).

## Многомерное шкалирование

```{r}
iris %>% 
  select(-Species) %>% 
  dist() %>% 
  cmdscale() %>% 
  as_tibble() %>% 
  bind_cols(iris) %>% 
  ggplot(aes(V1, V2, color = Species))+
  geom_point()
```

## Метод главных компонент

## Множественный анализ соответствий

## Другие методы  уменьшения размерности

