--- 
title: "Наука о данных в R для программы Цифровых гуманитарных исследований"
author: "Г. А. Мороз, И. С. Поздняков"
bibliography:
- bibliography.bib
editor_options:
  chunk_output_type: console
link-citations: yes
documentclass: book
site: bookdown::bookdown_site
biblio-style: apalike
---
--- 
title: "Наука о данных в R для программы Цифровых гуманитарных исследований"
author: "Г. А. Мороз, И. С. Поздняков"
bibliography:
- bibliography.bib
editor_options:
  chunk_output_type: console
link-citations: yes
documentclass: book
site: bookdown::bookdown_site
biblio-style: apalike
---

# О курсе

Материалы для курса Наука о данных для магистерской программы Цифровых гуманитарные исследования НИУ ВШЭ.

<!--chapter:end:index.Rmd-->


# Введение в R {#intro}

Placeholder


## Наука о данных
## Установка R и RStudio
## Полезные ссылки
## Rstudio
## Введение в R
### R как калькулятор  {#calc}
### Функции  {#func}
### Переменные  {#variables}
## Типы данных  {#data_types}
## Вектор  {#atomic}
### Coercion   {#coercion}
### Операции с векторами   {#vector_op}
### Recycling {#recycling}
### Индексирование векторов {#index_atomic}  
### NA --- пропущенные значения  {#na} 
### В любой непонятной ситуации --- ищите в поисковике  {#google}
## Матрицы (matrix)  {#matrix}
## Списки (list)  {#list}
## Data.frame  {#df}
## Начинаем работу с реальными данными {#real_data}  
### Рабочая папка и проекты {#wd}
### Импорт данных  {#import}
## Препроцессинг данных в R {#prep}
### Исследование данных  {#explore}
### Subsetting  {#subset}
### Создание новых колонок {#newcol}
### data.table vs. tidyverse {#dtvstidy} 

<!--chapter:end:01-intro_to_r.Rmd-->


# `tidyverse`: Загрузка и трансформация данных {#tidy_dplyr}

Placeholder


## Загрузка данных
### Рабочая директория
### Форматы данных: `.csv`
### Загрузка данных: readr, readxl
#### Misspelling dataset
#### `diamonds`
## `tibble`
## `dplyr`
### `dplyr::filter()`
### `dplyr::slice()`
### `dplyr::select()`
### `dplyr::arrange()`
### `dplyr::distinct()`
### `dplyr::mutate()`
### `dplyr::group_by(...) %>% summarise(...)`
## Соединение датафреймов
### `bind_...`
### `dplyr::.._join()`
## `tidyr` package
## Полезные надстройки

<!--chapter:end:02-transform.Rmd-->


# Визуализация данных {#viz_1}

Placeholder


## Зачем визуализировать данные?
### Квартет Анскомба
### Датазаурус
## Основы `ggplot2`
### Диаграмма рассеяния (Scaterplot)
### Слои
### `aes()`
### Оформление
### Логарифмические шкалы
### `annotate()`
## Столбчатые диаграммы (barplots)
## Факторы
## Дотплот
## Гистограммы
## Функции плотности
## Точки, джиттер (jitter), вайолинплот (violinplot), ящики с усами (boxplot),
## Фасетизация
## Визуализация комбинаций признаков
### Потоковая Диаграмма (Sankey diagram)
### UpSet Plot

<!--chapter:end:03-data_visualisation.Rmd-->


# Работа со строками {#strings}

Placeholder


## Работа со строками в R
## Как получить строку?
## Соединение и разделение строк
## Количество символов
### Подсчет количества символов
### Подгонка количества символов
## Сортировка
## Поиск подстроки
## Изменение строк
### Изменение регистра
### Выделение подстроки
### Замена подстроки
### Удаление подстроки
### Транслитерация строк
## Регулярные выражения
### Экранирование метасимволов
### Классы знаков
### Квантификация
### Позиционная проверка (look arounds)
## Определение языка
## Расстояния между строками

<!--chapter:end:04-strings.Rmd-->


# Работа со списками {#lists}

Placeholder


## Что такое списки?
### Превращение JSON в список и обратно
### Превращение `.xml` в список и обратно
### Просмотр списков в R 
## Пакет `purrr`
### Функция `map()` и `map...()`
### Фильтрация списков
### Операции со списками

<!--chapter:end:05-purrr.Rmd-->


# Представление данных: `rmarkdown` {#data_presentation}

Placeholder


## `rmarkdown`
### Установка
### Составляющие `rmarkdown`-документа
### Пример `rmarkdown`-документа
### `Markdown`
#### Заголовки
#### Форматирование
#### Списки
#### Ссылки и картинки
#### Код
#### Цитаты
#### Разрыв страницы
#### HTML
#### Таблицы
### `Pandoc`
#### Верхние и нижние индексы
#### Нумерованные примеры
#### Сноски
#### Математика: $\LaTeX$
### Code chunks
#### Язык программирования
#### Появление и исполнение кода
#### Другие полезные аргументы
#### Pets or livestock?
### YAML шапка
#### Тип получившегося файла
#### Библиография
#### Оглавление и пр.
#### Отображение датафреймов
### Где хостить `.html`?
## Бывают и другие способы представления данных

<!--chapter:end:06-markdown.Rmd-->


# Собственные функции и использование их в `tidyverse` {#functions}

Placeholder


## Напоминание: логические операции
## Создание собственных функций
## Использование условий в tidyverse
### Условия в строчках
### Условия в столбцах
## Reinvent the `map` function

<!--chapter:end:07-functions.Rmd-->


# Работа с текстами: `gutenbergr`, `tidytext`, `stopwords`, `udpipe` {#tidytext}

Placeholder


## Загрузка текста в R
## Пакет `gutenbergr`
## Библиотека `tidytext`
## Пакет `stopwords`
## Пакет `udpipe`

<!--chapter:end:08-texts.Rmd-->


# Работа с геоданными: `leaflet`

Placeholder


## Векторная и растровая графика
## Картографические примитивы
## `leaflet`
### `.csv` файлы
### Комбинация карт: `leafsync`
### Работа с `.geojson`

<!--chapter:end:09-leaflet.Rmd-->


# Работа со временем: `lubridate`

Placeholder


## Создание даты
## Извлечение компонентов даты
## Операции с датами
## Визуализация времени: данные Левада-центра

<!--chapter:end:10-lubridate.Rmd-->


# Сбор данных из интернета: `rvest`

Placeholder


## Введение
## Работа с пакетом `rvest`
### Простой случай
## Использование атрибута `class`
### Чтение таблиц
### Некоторые советы

<!--chapter:end:11-rvest.Rmd-->


# Описательная статистика, распределения

Placeholder


## Описательная статистика
### Категориальные переменные
### Числовые переменные
## От частотности к вероятности
### Категориальная переменная
### Числовая переменная
### Распределения
### Давайте посчитаем вероятности

<!--chapter:end:12-distributions.Rmd-->


# Проверка статистических гипотез

Placeholder


## О статистике
## Проверка нулевой гипотезы
## Классификация статистических тестов
### Количество выборок
### Направление
### Парные vs. непарные
### Параметрические vs. непараметрические
### Классификация тестов
## Одновыборочные тесты
### Биномиальный тест
### Одновыборочный t-тест
### Тест Уилкоксона
## Двухвыборочные тесты
### Двухвыборочный t-тест
### Двухвыборочный парный t-тест
### Критерий Манна-Уитни
### Критерий χ², тест Фишера
### Критерий Мак Немара
## Послесловие
## Рассказы Чехова и Зощенко
## Obamacare

<!--chapter:end:13-NHST.Rmd-->


# Корреляция и регрессия

Placeholder


## Дисперсия и стандартное отклонение
## z-преобразование
## Ковариация
## Корреляция
### Корреляция Пирсона
### Ранговые корреляции Спирмана и Кендалла
## Регрессионный анализ
### Основы
### Первая регрессия
### Категориальные переменные
### Множественная регрессия
### Сравнение моделей
### Послесловие

<!--chapter:end:14-regression.Rmd-->


# Работа статистического детектива

Placeholder


## Введение
## Возможно ли такое среднее?
## Пакет `statcheck`
## Пакет `digitize`

<!--chapter:end:15-statistical-detective.Rmd-->


# Кластеризация

Placeholder


## Метод k-средних (k-means)
### Пример
## Иерархическая кластеризация
### Матрица расстояний
#### Бинарные данные
#### Числовые переменные
### Расстояние между словами
### Применение иерархической кластеризации

<!--chapter:end:16-clusterization.Rmd-->

---
output: html_document
editor_options: 
  chunk_output_type: console
---
# Методы уменьшения размерностей

```{r, message=FALSE}
library(tidyverse)
```

```{r, include=FALSE}
theme_set(theme_bw())
```

Методы уменьшения размерностей -- это эксплораторные методы, которые позволяет использовать меньше переменных для того, чтобы найти связи в данных и связи между переменными. Немножко жаргона: размерность здесь является прямым аналогом размерности в описании физических объектов (например, 2-ухмерное, 3-ехмерное, 4-ехмерное и т. д. пространство). Важно понимать, что каждая переменная в любом датасете можно воспринимать как отдельную размерность, так что каждая строчка в датасете `mtcars` -- объект в `r ncol(mtcars)`-мерном пространстве просто потому что в этом датасете `r ncol(mtcars)` переменных.

## Визуализация многомерных пространств

Визуализация многомерного пространства --- дело сложное. Когда переменных не так уж и много, то в целом данную задачу можно решить используя разные трюки:

* много диаграмм рассеяния
```{r ggally, message = FALSE, cache=TRUE, fig.width=8, fig.height=8}
library(GGally)
ggpairs(mtcars)
```

* радиальная диаграмма (радар, паук)

```{r}
mtcars %>% 
  mutate(car_names = rownames(mtcars)) %>% 
  pivot_longer(names_to = "variables", values_to = "values", mpg:carb) %>%
  mutate(variables = factor(variables, levels = colnames(mtcars))) %>%   
  ggplot(aes(variables, values, color = car_names, group = car_names))+
  geom_point()+
  geom_polygon(fill = NA)+
  ggproto("CordRadar", CoordPolar, theta = "x", r = "x", start = 0, direction = 1, is_linear = function(coord) TRUE)
```

Не очень видно. Давайте нормализуем переменные:

```{r}
mtcars %>% 
  mutate_all(scale) %>% 
  mutate(car_names = rownames(mtcars)) %>% 
  pivot_longer(names_to = "variables", values_to = "values", mpg:carb) %>% 
  mutate(variables = factor(variables, levels = colnames(mtcars))) %>%   
  ggplot(aes(variables, values, color = car_names, group = car_names))+
  geom_point()+
  geom_polygon(fill = NA)+
  ggproto("CordRadar", CoordPolar, theta = "x", r = "x", start = 0, direction = 1, is_linear = function(coord) TRUE)
```

Все равно не очень хорошо видно, давайте сделаем фасетизацию:

```{r, fig.width=12, fig.height=12}
mtcars %>% 
  mutate_all(scale) %>% 
  mutate(car_names = rownames(mtcars)) %>% 
  pivot_longer(names_to = "variables", values_to = "values", mpg:carb) %>% 
  mutate(variables = factor(variables, levels = colnames(mtcars))) %>%   
  ggplot(aes(variables, values, group = car_names, color = car_names))+
  geom_point(show.legend = FALSE)+
  geom_polygon(fill = NA, show.legend = FALSE)+
  facet_wrap(~car_names)+
  ggproto("CordRadar", CoordPolar, theta = "x", r = "x", start = 0, direction = 1, is_linear = function(coord) TRUE)
```


## Простой пример: из двумерного пространства в одномерное пространство
Мы уже рассматривали связь между количество слов в рассказе и количеством слов *и* в рассказах М. Зощенко:

```{r, echo=FALSE, fig.height=7, message=FALSE}
read_tsv("https://github.com/agricolamz/DS_for_DH/raw/master/data/tidy_zoshenko.csv") %>% 
  filter(word == "и",
         n_words < 1500) %>% 
  mutate(titles = str_to_sentence(titles)) %>% 
  distinct() ->
  zo

library(ggrepel)

zo %>%   
  ggplot(aes(n_words, n, label = titles))+
  geom_point()+
  geom_text_repel()+
  labs(x = "количество слов в рассказе",
       y = "количество и")
```

Мы уже смотрели коэффициент корреляции между этими переменными (r = `r round(cor(zo$n_words, zo$n), 2)`).

Представим, что я перешел к новой системе координат:

```{r, fig.height=6, echo=FALSE, warning=FALSE}
zo %>% 
  select(n, n_words) %>% 
  prcomp() %>% 
  broom::augment(zo) %>% 
  mutate(titles = fct_reorder(titles, .fittedPC1)) %>% 
  ggplot(aes(.fittedPC1, titles, label = titles))+
  geom_point()
```

Теперь я могу предсказывать значения переменных `количество слов в рассказе` и `количестов и в рассказе` на основе этой новой переменной.

```{r}
zo %>% 
  select(n, n_words) %>% 
  prcomp(scale. = TRUE) %>% 
  broom::augment(zo) %>% 
  pivot_longer(names_to = "type", values_to = "value", n:n_words) %>% 
  mutate(type = recode(type, n = "количество и", n_words = "количество слов")) %>% 
  group_by(type) %>% 
  mutate(cor = str_c("r = ",round(cor(.fittedPC1, value), 2)),
         max = max(value)- sd(value)) %>% 
  ggplot(aes(.fittedPC1, value))+
  geom_point()+
  geom_label(aes(label = cor, y = max), x = -1.5)+
  facet_wrap(~type, scales = "free")+
  labs(x = "новая переменная", y = "старые переменные")
```

## Многомерное шкалирование (MDS)

Многомерное шкалирование -- преобразование из многомерного пространства в n-мерное пространство (чаще всего смотрят на n равное 2), которое старается как можно меньше исказить **расстояния** между наблюдениями.

```{r}
iris %>% 
  select(-Species) %>% 
  dist() %>% 
  cmdscale() %>% 
  as_tibble() %>% 
  bind_cols(iris) %>% 
  ggplot(aes(V1, V2, color = Species))+
  geom_point()
```

Если по какой-то причине вы хотите использовать большую размерность итогового пространства, можно использовать аргумент `k` функции `cmdscale()` (по умолчанию он 2). Как видно из кода, я использовал функцию `dist()`, которую мы видели в предыдущем разделе: мы можем использовать любую другую матрицу расстояний, которую мы посчитаем (существует множество метрик расстояния, которые можно посмотреть в справке `?dist`). Давайте, например, посмотрим на многомерное шкалирование расстояний Левинштейна-Димерау между стопсловами русского языка:

```{r}
library(stringdist)
library(stopwords)

stringdistmatrix(stopwords("ru")) %>% 
  cmdscale() %>% 
  as_tibble() %>% 
  mutate(words = stopwords("ru")) %>% 
  ggplot(aes(V1, V2, label = words))+
  geom_text()
```

Как интерпретировать получившийся график? Часто мы не можем придать никакого значения получившимся осям, однако расстояния между точками на графике призвано отражать расстояние в многомерном пространстве. Так что, используя многомерное шкалирование

* можно обнаружить, есть ли кластеры в многомерных данных
* можно обнаружить, есть ли связь между наблюдениями, в том числе невыраженная переменными, которые есть в датасете. Например, из графика со стопсловами, видна "скрытая" переменная -- длина слова.

```{block, type = "rmdtask"}
[В датасет](https://raw.githubusercontent.com/agricolamz/DS_for_DH/master/data/chekhov_zoshenko.csv) записаны частотности некоторых слов в рассказах А. Чехова и М. Зощенко. Постройте многомерное шкалирование используя все переменные, и раскрасьте рассказы в зависимости от авторства. Делятся ли рассказы на кластеры? Как вы думаете почему?
```

```{r, include=FALSE}
df <- read_csv("https://raw.githubusercontent.com/agricolamz/DS_for_DH/master/data/chekhov_zoshenko.csv")

df %>% 
  select(-titles, -text_author) %>% 
  dist() %>% 
  cmdscale() %>% 
  as_tibble() %>% 
  bind_cols(df) %>% 
  ggplot(aes(V1, V2, color = text_author))+
  geom_point()
```

## Метод главных компонент (PCA)

Метод главных компонент -- преобразование из многомерного пространства в n-мерное пространство (чаще всего смотрят на n равное 2), которое старается как можно меньше исказить **корреляции** между переменными.

```{r}
library(broom)
iris %>% 
  select(-Species) %>%
  prcomp() %>% 
  augment(iris) %>% 
  ggplot(aes(.fittedPC1, .fittedPC2, color = Species))+
  geom_point()
```

В целом, эта картинка ничем не отличается от полученной нам в многомерном шкалировании (плсю-минус зеркальное отображение; так будет каждый раз, если при построении многомерного шкалирования использовано евклидово расстояние). 

Так как метод главных компонент старается сохранить как можно больше дисперсии из всех данных, в результате этот метод (да и многомерное шкалирование) очень чувствителен к дисперсии переменных. Это значит, что данный метод будет давать разные результаты в зависимости того, в метрах исследуемая переменная или в километрах. Чтобы предотвратить этот крен в сторону переменных с большей дисперсией, следует добавлять в функцию `prcomp()` аргумент `scale. = TRUE`, которые, соответственно нормализует переменные перед применением алгоритма:

```{r}
iris %>% 
  select(-Species) %>%
  prcomp(scale. = TRUE) %>% 
  augment(iris) %>% 
  ggplot(aes(.fittedPC1, .fittedPC2, color = Species))+
  geom_point()
```

В отличие от многомерного шкалирования, метод главных компонент позволяет также посмотреть на процент объясненной дисперсии:

```{r}
iris %>% 
  select(-Species) %>%
  prcomp(scale. = TRUE) %>% 
  summary()
```

Ученые (к счастью) не договорились относительно порога, начиная с которого процент объясненной дисперсии является хорошим. Я обычно радуюсь значением больше 0.7 (т. е. при переходе к новым осям мы выкинули всего 30% дисперсии).

Кроме того, благодаря методу главных компонент мы можем посмотреть на связь переменных. Давайте продемонстрируем это на частотности слов в евангелиях:

```{r}
gospels <- read_csv("https://raw.githubusercontent.com/agricolamz/2019_data_analysis_for_linguists/master/data/gospel_freq_words.csv")
gospels

PCA <- prcomp(gospels[,-1], scale. = TRUE)
row.names(PCA$x) <- gospels$word

library(ggfortify)
autoplot(PCA,
         shape = FALSE,
         loadings = TRUE,
         label = TRUE,
         loadings.label = TRUE)
```

Косинус угла между стрелочками соответствует коэффиценту корреляции между ними

```{r}
cor(gospels[,-1])
```

Мы точно так же можем работать не только с данными, но и с матрицей расстояния:

```{r}
st_words <- tibble(words = stopwords("ru"))

stringdistmatrix(st_words$words) %>% 
  prcomp(scale. = TRUE) %>% 
  augment(st_words) %>% 
  ggplot(aes(.fittedPC1, .fittedPC2, label = words))+
  geom_text()

stringdistmatrix(st_words$words) %>% 
  prcomp(scale. = TRUE) %>% 
  summary()
```

```{block, type = "rmdtask"}
[В датасет](https://raw.githubusercontent.com/agricolamz/DS_for_DH/master/data/chekhov_zoshenko.csv) записаны частотности некоторых слов в рассказах А. Чехова и М. Зощенко. Проведите анализ методом главных компонент и визуализируйте первые две компоненты, используя все переменные, и раскрасьте рассказы в зависимости от авторства.
```

```{r, echo=FALSE, message=FALSE}
df <- read_csv("https://raw.githubusercontent.com/agricolamz/DS_for_DH/master/data/chekhov_zoshenko.csv")

df %>% 
  select(-titles, -text_author) %>% 
  prcomp(scale. = TRUE) %>% 
  augment(df) %>% 
  ggplot(aes(.fittedPC1, .fittedPC2, color = text_author))+
  geom_point()+
  stat_ellipse()
```

```{block, type = "rmdtask"}
Посчитайте долю кумулятивной дисперсии, объясненной первыми двумя компонентами.
```

```{r, results="asis", echo=FALSE}
library(checkdown)
check_question("0.10", options = c("0.10", "0.20", "0.30", "0.40", "0.50"), alignment = TRUE)
```

```{block, type = "rmdtask"}
В [статье Палитра русской классики](https://readymag.com/u94255285/colors-of-classics/) Л. Поповец собрала частоту встречаемости цветов в разных произведениях. Проанализируйте [датасет](https://raw.githubusercontent.com/agricolamz/DS_for_DH/master/data/popovets_l_2019_colors_of_classic.csv) методом главных компонент. Обнаружились ли кластеры?
```

```{r, include=FALSE}
df <-  read_csv("https://raw.githubusercontent.com/agricolamz/DS_for_DH/master/data/popovets_l_2019_colors_of_classic.csv") 
df %>% 
  select(-writer) %>%
  prcomp(scale. = TRUE) %>% 
  augment(df) %>% 
  ggplot(aes(.fittedPC1, .fittedPC2, label = writer))+
  geom_text()

df %>% 
  select(-writer) %>%
  prcomp(scale. = TRUE) %>% 
  summary()
```

```{block, type = "rmdtask"}
Посчитайте долю кумулятивной дисперсии, объясненной первыми двумя компонентами.
```

```{r, results="asis", echo=FALSE}
library(checkdown)
check_question("0.8", options = c("0.6", "0.7", "0.8", "0.9"), alignment = TRUE)
```

## Другие методы  уменьшения размерности

Существуют и другие методы уменьшения размерности:

* CA, MCA
* LDA (Linear Discriminant Analysis), DCA (Discriminant Correspondence Analysis)
* tSNE (t-Distributed Stochastic Neighbor Embedding)
* и другие...

<!--chapter:end:17-PCA.Rmd-->


# Задания {#tasks}

Placeholder


## Вектор {#vec_task_1}
## Вектор. Операции с векторами {#vec_op}
## Вектор. Индексирование {#vec_task_2}
## Списки {#list_ta}
## Матрицы {#t}
## Датафрейм {#df_task}

<!--chapter:end:18-tasks.Rmd-->


# Решения_заданий {#solutions}

Placeholder


## Вектор {#solvvec_task_1}
## Вектор. Операции с векторами {#solvvec_op}
## Вектор. Индексирование {#solvvec_task_2}
## Списки {#solvlist_ta}
## Матрицы {#solvt}
## Датафрейм {#solvdf_task}

<!--chapter:end:19-solutions.Rmd-->

`r if (knitr::is_html_output()) '
# Ссылки на литературу {-}
'`

<!--chapter:end:20-references.Rmd-->

