---
title: "Презентация ioslides"
output: ioslides_presentation
bibliography: bibliography.bib
---
# Markdown: базовое
## Markdown: базовое
### Подраздел на слайде...
Давайте попробуем разное форматирование: _италик_, __жирный__, ~~зачеркивание~~

* список
* список
    * список

### Ссылки

[Ссылка 1](https://agricolamz.github.io/2018_ANDAN_course_winter/), <https://agricolamz.github.io/2018_ANDAN_course_winter/>

> Цитата...

## Markdown: код

Бывает такой датасет `cars`:

```{r cars, echo = TRUE}
summary(cars)
```

## Markdown: график

```{r pressure}
plot(pressure)
```

## html код

```
<dl>
  <dt>Чистый HTML</dt>
  <dd>Еще можно писать в HTML.</dd>

  <dt>и Markdown в  HTML </dt>
  <dd> даже работает **правильно**. Но можно использовать и <em>теги</em>.</dd>
</dl>
```
<dl>
  <dt>Чистый HTML</dt>
  <dd>Еще можно писать в HTML.</dd>

  <dt>и Markdown в  HTML </dt>
  <dd> даже работает **правильно**. Но можно использовать и <em>теги</em>.</dd>
</dl>

# Pandoc
## Pandoc

2^10^ C~k~ $\frac{\pi}{\sum{n+1}}$

Вот и сноска[^1]

[^1]: Сноска, сноска, сноска

(@) Славный пример номер раз.
(@two) Славный пример номер два, у которого есть *имя*.

Я могу сослаться на пример (@two)!

Ссылка на библиографию @gordon02...

# Javascript
## Javascript: DT

```{r}
library(DT)
datatable(mtcars)
```

## Javascript: leaflet

```{r, echo=FALSE}
library(leaflet)
leaflet() %>% 
  addTiles() %>%
  addPopups(37.168254, 55.408408, 'Мы возможно <b>здесь</b>')
```

## Список литературы